【裁判字號】    91,自,246
【裁判日期】    920306
【裁判案由】    業務侵占
【裁判全文】
臺灣高雄地方法院刑事判決                          九十一年度自字第二四六號
    自  訴  人  乙○○
    自訴代理人  陳豐裕律師
    被      告  甲○○
右被告因業務侵占等案件，經自訴人提起自訴，本院判決如左：
    主  文
甲○○連續意圖為自己不法之所有，而侵占對於業務上所持有之物，處有期徒刑捌月
；又連續竊盜，處有期徒刑參月。應執行有期徒刑拾月。緩刑參年。
    事  實
一、甲○○自民國九十一年十月起，受僱於乙○○在彰化縣員林鎮○○路四四號所經
    營之視邁樂眼鏡行，從事驗光職務，並兼負責向客戶收取所應繳納之貨款，為從
    事業務之人。竟基於意圖為自己不法所有之概括犯意，自九十年十月十二日起至
    九十一年三月二十五日止，連續將其業務上向客戶收取而持有之交易貨款共計新
    臺幣（下同）二十六萬五千九百七十六元，變易持有為所有而侵占入己，供己花
    用完畢。復另行起意，基於意圖為自己不法所有之概括犯意，分別於九十一年一
    月七日、同月十日及同月十一日，利用受雇在上開眼鏡行擔任職務之機會，解除
    該眼鏡行之保全設備，依序竊取放置在該眼鏡行內抽屜之貨款一萬七千五百八十
    七元、一萬六千九百四十六元及二萬一千三百九十元，共五萬五千九百零三元。
    嗣因該眼鏡行之會計人員丙○○發覺貨款短少，向上開眼鏡行合夥人鄧勇男反應
    後，始追查得悉上情。
二、案經乙○○即視邁樂眼鏡行提起自訴。
    理  由
一、訊據被告甲○○對於其於九十一年一月七日、同月十日及同月十一日，自上開眼
    鏡行之抽屜取走共計五萬五千九百零三元，並分別簽立卷附九十一年一月十四日
    之切結書及九十一年三月二十八日侵占客戶所繳之二十八萬三千七百八十二元款
    項之悔過書等事實雖供承不諱，惟矢口否認有何業務侵占或竊盜之犯行，並辯稱
    ：伊於九十一年一月間，有口頭向會計丙○○告知後，始向公司借款五萬五千九
    百二十三元，事後才向鄧勇男經理報備，公司要伊寫切結書，這筆錢已經還清；
    關於侵占客戶款項之悔過書部分，係伊經過會計同意，先向公司借款二十八萬三
    千七百八十二元，因為事先沒有經過其他股東同意，所以才寫悔過書，伊沒有看
    清楚切結書及悔過書之內容云云。
二、經查：
（一）被告所犯業務侵占罪部分：
      被告自九十年十月十二日起至九十一年三月二十五日止，連續將其業務上向客
      戶收取而持有之交易貨款共計二十六萬五千九百七十六元，變易持有為所有而
      侵占入己之事實，業據證人即上開眼鏡行總公司經理丁○○到庭證稱：當時簽
      立九十一年三月二十八日悔過書，係因客戶訂貨時，公司有寫三聯單，第一聯
      先交給總公司，第二、三聯則由客戶繳尾款時，要交給店內會計作帳，但是客
      戶取貨時應交給會計的二、三聯單都不見等語（九十二年一月三十日審理筆錄
      ）明確，且被告於本院訊問時自承：伊確實有自公司拿取二十八萬三千七百八
      十二元（見本院九十一年十月七日訊問筆錄，關於金額部分，嗣經自訴人確認
      應為二十六萬五千九百七十六元）；另於本院九十一年七月十五日訊問時亦供
      承：「（問：自訴人指訴兩次侵占款項有何意見？）第二次（即簽立之九十一
      年三月二十八日悔過書）因為我發現公司有不合法令之事，所以我要求退出，
      但是公司說退出只能拿股金一半，後來我就把大約二十萬元左右的錢（詳細金
      額我不清楚）去另外投資，但是受鄧經理的要求就簽下第二次悔過書，實際上
      並沒有二十八萬那麼多」等語（見九十一年七月十五日訊問筆錄），再觀之上
      開卷附被告所簽立之九十一年三月二十八日悔過書所載內容為：被告於在職期
      間，侵占客戶所繳餘款等語，此外，並有自訴人於九十二年二月二十日提出之
      未收款明細在卷可按，足見被告確實有侵占其向客戶收取之貨款至明。被告雖
      辯稱：伊拿取二十餘萬元，有經過會計同意，且伊沒有看清楚上開悔過書之內
      容云云。然被告拿取前揭金錢，並未經告知會計丙○○，此業經證人丙○○到
      庭具結證稱：被告只有於九十一年二月間，透過伊向公司借款二萬元，其餘部
      分，被告並沒有口頭向伊告知要向公司借款等語（見九十一年十一月十八日訊
      問筆錄），另參諸卷附之悔過書記載被告侵占客戶所繳餘款等情甚明，被告簽
      立當時，衡情當無未看清楚之理，被告所辯，顯係卸責之詞，委不足取。綜上
      ，被告前揭犯行，事證明確，堪可認定。
（二）被告所犯竊盜罪部分：
      被告於九十一年一月七日、同月十日及同月十一日，分別自自訴人抽屜拿取一
      萬七千五百八十七元、一萬六千九百四十六元及二萬一千三百九十元，共計五
      萬五千九百二十三元之事實，業經被告供承明確，且被告未經同意，擅自拿取
      上開金錢之事實，亦據證人即會計丙○○到庭具結證稱：被告只有於九十一年
      二月間，透過我向公司借款二萬元，其餘部分，被告並沒有口頭向我告知要向
      公司借款等語（見九十一年十一月十八日訊問筆錄）；及證人即該眼鏡行經理
      鄧勇男到庭具結證稱：「（問：被告涉嫌業務侵占的事實過程？）切結書（指
      九十一年一月十四日簽立之切結書）上所記載的時間是前一天的營業額有短少
      ，當時是經過我調查所有員工有無拿這些錢，甲○○有承認他有拿這些錢，：
      ：他說他有解除保全後去拿這些錢，我有詢問會計及店長，甲○○是否有經過
      他們的同意，而會計及店長都不知道這些錢到哪裡去了。」等語明確（見九十
      一年十二月三十日訊問筆錄），再佐以卷附上開被告簽立之切結書上所載內容
      略以：被告因職務之便，未經會計及店長同意，先取用自訴人所有之現金共計
      五萬五千九百零三元等語以觀，足見被告確實未經同意，竊取上開金錢甚明。
      被告雖辯稱：伊有口頭告知證人丙○○，伊沒有看清楚切結書的內容云云，然
      此顯與證人丙○○上開證述情節不符，且上開切結書明確、清楚記載：被告未
      經同意，拿取上開金錢之意旨，被告所辯未看清楚切結書內容云云，顯不足採
      信。再參之上開被告歷次所拿取之金額，均有個位數金額，而非整數款項，此
      與一般借款係整筆借貸之情形，迥然有異，益見被告所辯上情，並非實情，不
      足採信，故被告此部分竊盜罪之事實已甚明確，犯行洵堪認定。
二、被告受僱於自訴人，擔任驗光職務，並兼負責向客戶收取貨款，為從事業務之人
    ，其自九十年十月十二日起至九十一年三月二十五日止，將其向客戶收取之貨款
    共計二十六萬五千九百七十六元，變易持有為所有而侵占入己之行為，所為係犯
    刑法第三百三十六條第二項之業務侵占罪；另被告於九十一年一月七日、同月十
    日及同月十一日，自自訴人抽屜拿取共計五萬五千九百二十三元之行為，核係犯
    刑法第三百二十條第一項之竊盜罪。被告上開多次竊盜及業務侵占之行為，均時
    間緊接，所犯構成要件各均相同，顯均係基於概括犯意反覆為之，應均依連續犯
    之規定論以一罪，並加重其刑。被告所犯上開業務侵占罪與竊盜罪間，犯意各別
    ，行為有異，應分論併罰。爰審酌被告貪圖私慾，竟竊取及侵占他人財物，有虧
    職守，並損及僱主之權益，惟念其就竊取及侵占之金額，已與自訴人達成和解，
    有和解書一份附卷可稽，且自訴人亦具狀表示不願意再追究其刑責等一切情狀，
    分別量處如主文所示之刑，並定應執行刑。又被告前未曾受有期徒以上刑之宣告
    ，有臺灣高等法院被告全國前案紀錄表在卷可按，其因一時失慮，偶罹刑典，且
    已與自訴人達成和解，經此偵審程序及刑之宣告後，應知警惕，而無再犯之虞，
    本院認前開所宣告之刑，以暫不執行為適當，並宣告緩刑三年，以啟自新。
據上論斷，應依刑事訴訟法第三百四十三條、第二百九十九條第一項前段，刑法第五
十六條、第三百二十條第一項、第三百三十六條第二項、第五十一條第五款、第七十
四條第一款，罰金罰鍰提高標準條例第一條前段，判決如主文。
中      華      民      國      九十二      年     三     月     六     日
                                      臺灣高雄地方法院刑事第六庭
                                          審判長法官  李政庭
                                                法官  洪榮家
                                      法官  蘇雅慧
右正本證明與原本無異。
如不服本判決，應於判決送達後十日內，向本院提出上訴狀。
                                              書記官  林誠桂
中      華      民      國      九十二      年     三     月     六     日
附錄本案論罪科刑法條
中華民國刑法第三百二十條
意圖為自己或第三人不法之所有，而竊取他人之動產者，為竊盜罪，處五年以下有期
徒刑、拘役或五百元以下罰金。
意圖為自己或第三人不法之利益，而竊佔他人之不動產者，依前項之規定處斷。
前二項之未遂犯罰之。
中華民國刑法第三百三十六條
對於公務上或因公益所持有之物，犯前條第一項之罪者，處一年以上七年以下有期徒
刑，得併科五千元以下罰金。
對於業務上所持有之物，犯前條第一項之罪者，處六月以上五年以下有期徒刑，得併
科三千元以下罰金。
前二項之未遂犯罰之。


司法院資訊處製作；財團法人民間司法改革基金會備份。
